【裁判字號】    95,交聲,562
【裁判日期】    950629
【裁判案由】    聲明異議
【裁判全文】
臺灣臺南地方法院交通事件裁定         95年度交聲字第562號
原處分機關  交通部公路總局嘉義區監理所臺南監理站
異  議  人  甲○○
即受處分人
上列受處分人因違反道路交通管理處罰條例案件，對於交通部公
路總局嘉義區監理所臺南監理站民國95年4 月26日所為之裁決處
分（處分案號：嘉監南字第裁74-S00000000號）聲明異議，本院
裁定如下：
    主  文
原處分撤銷。
甲○○不罰。
    理  由
一、原處分意旨略以：異議人即受處分人甲○○（下稱異議人）
    於民國95年1月22日5時48分許，駕駛車牌號碼3999-JF 號自
    小客車，沿臺南市○區○○○路由東向西方向行駛，途經該
    路與西門路3 段交岔路口時，不慎與洪嘉鴻所駕駛後搭載吳
    玠儀之車牌號碼G68-053 號機車發生撞擊，造成洪嘉鴻受有
    「左腳踝擦傷」，吳玠儀受有「頭部外傷併頭皮瘀腫及左膝
    部擦挫傷」等傷害。異議人明知駕駛自小客車肇事致人受傷
    ，竟未對採取必要救護措施而逃逸，經臺南市警察局交通隊
    警員據報到場處理後掣單舉發，原處分機關復以異議人違規
    事實屬實，依道路交通管理處罰條例（下稱處罰條例）第62
    條第1項規定，裁處異議人吊銷駕駛執照，終身不得考照。
二、本件異議意旨略以：異議人雖有肇事，但未逃逸，且已與被
    害人達成和解，就交通事故賠償新臺幣60,000元，爰不服原
    處分，提起本件異議等語。
三、經查：
  (一)本件異議人於民國95年1月22日5時48分許，駕駛車牌號碼39
    99-JF 號自小客車，沿臺南市○區○○○路由東向西方向行
    駛，途經該路與西門路3 段交岔路口時，不慎與洪嘉鴻所駕
    駛後搭載吳玠儀之車牌號碼G68-053 號機車發生撞擊，造成
    洪嘉鴻受有「左腳踝擦傷」，吳玠儀受有「頭部外傷併頭皮
    瘀腫及左膝部擦挫傷」等傷害，異議人於該事故發生後，未
    曾下車察看、採取任何救護措施，即駕車離去，經員警開單
    舉發等事實，業據異議人於司法警察調查及異議狀中供認明
    確，核與被害人洪嘉鴻、吳玠儀於司法警察調查中均陳述本
    件交通事故發生後，肇事者未停車續往西行駛等語相符（參
    卷附警詢筆錄），並有臺南市警察局95年4 月11日南市警交
    字第09518006570號函、南市警交字第S00000000號違反道路
    交通管理事件通知單、道路交通事故現場圖、道路交通事故
    調查報告表(一)(二)及事故現場蒐證暨車損照片37幀附卷可參；
    又被害人因上開交通事故受有「左腳踝擦傷」、「頭部外傷
    併頭皮瘀腫及左膝部擦挫傷」等傷害，除據被害人於司法警
    察調查中陳述明確外，亦有國立成功大學醫學院附設醫院診
    斷證明書及傷情照片2 幀在卷足考。是認異議人於上揭時、
    地駕駛汽車肇事致人受傷，未採取救護或其他必要措施，亦
    未向警察機關報告即離開現場之客觀事實，足堪認定。
  (二)惟查，本件交通事故係因異議人駕車沿臺南市○區○○○路
    外側快車道由東向西方向行駛，途經該路與西門路3 段交岔
    路口時，與同向在後沿慢車道行駛之被害人機車發生擦撞，
    而2 車擦撞點為異議人車右後葉子板撞刮痕、右後車輪撞擦
    痕、右後保險桿撞擦痕，另被害人機車前輪右側擦痕、右側
    車身擦損一節，亦據被害人於司法警察調查中陳述明確，並
    有卷附車損照片可佐。依前開車損情形所載，上開自小客車
    及機車之刮擦痕屬輕微，且機車車身，並無明顯損害，車體
    完整；再參諸上述道路交通事故現場圖所載，被害人所駕機
    車遭擦撞倒地後，並未滑地造成刮地痕，益認本件事故發生
    實擦撞情形並非嚴重，且認2 車擦撞時，並未造成巨大聲響
    ，或導致車輛行進間有劇烈跳動或震盪之情形，則異議人辯
    稱因當時未聽聞撞擊聲，致未下車察看一節，並非全然不可
    採信。再異議人被訴涉犯刑法第185之4肇事逃逸犯行，亦經
    臺灣臺南地方法院檢察署檢察官依上情，認定被告確無故意
    駕車逃逸，而為不起訴處分確定，亦有該不起訴處分確定書
    在卷可參。
  (三)綜上所述，異議人固於上揭時、地，駕駛汽車與郭秀雯所駕
    駛前開車輛發生碰撞，並致郭秀雯受傷，且異議人於事故發
    生後，確駕車離去，然係於不知發生交通事故情況下，始駕
    車離開現場，自無該當處罰條例第62條第1 項違規要件。從
    而，本件異議經核為有理由，原處分予以裁罰，於法即有未
    合，應由本院裁定將原處分撤銷，另為異議人不罰之諭知，
    以資適法。
四、據上論斷，應依道路交通案件處理辦法第20條前段，裁定如
    主文。
中    華    民    國    95    年    6     月    29    日
                    交通法庭  法  官  張維君
以上正本證明與原本無異。
如不服本裁定，應於收受送達後5日內向本院提出抗告狀（應附
繕本）。
                              書記官  陳慧玲
中    華    民    國    95    年    6     月    29    日


司法院資訊處製作；財團法人民間司法改革基金會備份。
